【裁判字號】    95,交易,359
【裁判日期】    950922
【裁判案由】    過失傷害
【裁判全文】
臺灣板橋地方法院刑事判決            95年度交易字第359 號
公  訴  人  臺灣板橋地方法院檢察署檢察官
被      告  乙○○?男  53歲.
上列被告因過失致死案件，經檢察官提起公訴（95年度偵字第
7770號）及移送併辦（95年度偵字第19965 號），被告於準備程
序對被訴事實為認罪之陳述，本院合議庭裁定由受命法官改依簡
式審判程序獨任審理，判決如下：
    主      文
乙○○因過失致人於死，處有期徒刑伍月，如易科罰金，以新台
幣玖佰元即銀元參佰元折算壹日。緩刑貳年。
    事      實
一、乙○○於民國94年6 月24日中午12時31分許，駕駛其所有車
    牌號碼５９２７─ＤＺ號自用小客貨車，沿台北縣新莊市○
    ○○路由思源路往化成路方向行駛，途經該路段013 停車格
    附近，欲超越前方由丙○○騎乘之ＭＤＵ─２２３號重型機
    車時，原應注意汽車超車時，應顯示左方向燈並於前車左側
    保持半公尺以上之間隔超過，行至安全距離後，再顯示右方
    向燈駛入原行路線，而依當時天候晴、日間自然光線、路面
    無缺陷，並無不能注意之情事，竟疏未注意保持安全間隔即
    貿然超越。適丙○○亦疏未注意酒後不得駕車，駕駛不穩，
    向左側傾倒，機車左側車身撞擊乙○○所駕駛自用小客貨車
    右側車身，因而人車倒地，受有頭部外傷併顱內出血、左鎖
    骨骨折、左胸挫傷、四肢多處擦挫傷，嗣因顱腦損傷併植物
    人狀態，再於95年7 月13日終因敗血性休克死亡。乙○○於
    肇事後，在有偵查犯罪權限之公務員查知前，主動向到場處
    理交通事故之警員承認其為肇事者，而自首接受裁判。
二、案經丙○○之妻甲○○訴由台北縣政府警察局新莊分局報告
    台灣板橋地方法院檢察署檢察官偵查起訴及移送併辦。
    理      由
一、本案被告乙○○所犯係死刑、無期徒刑、最輕本刑為3 年以
    上有期徒刑以外之罪，且非高等法院管轄之第一審案件，其
    於準備程序中就被訴事實為有罪之陳述，經本院告知簡式審
    判程序之旨，並聽取公訴人、被告之意見後，經合議庭裁定
    由受命法官獨任進行簡式審判程序，合先敘明。
二、上揭事實，業據被告於本院審理時坦承不諱，並有現場照片
    18幀及道路交通事故現場圖、報告表在卷足憑。按汽車超車
    時，駕駛人應注意前行車減速靠邊或以手勢或亮右方向燈表
    示允讓後，後行車始得超越。超越時應顯示左方向燈並於前
    車左側保持半公尺以上之間隔超過，行至安全距離後，再顯
    示右方向燈駛入原行路線，道路交通安全規則第101 條第1
    項第5 款定有明文，本件被告駕駛汽車自應遵守此等規定，
    而依當時天候晴、日間自然光線、路面無缺陷，並無不能注
    意之情形，被告應注意，並能注意竟不注意以致肇事，被告
    顯有過失。雖丙○○酒後駕駛機車，行向不穩向左偏行亦有
    過失，同為發生事故之原因，依法被告仍應負過失之責，本
    件經送台灣省台北縣車輛行車事故鑑定委員會及台灣省車輛
    行車事故覆議鑑定委員會鑑定結果，均同此認定，有該委員
    會鑑定意見書及函各一份附卷可參。且丙○○車禍後，經送
    醫急救後，受有頭部外傷併顱內出血、左鎖骨骨折、左胸挫
    傷、四肢多處擦挫傷，嗣因顱腦損傷併植物人狀態，再於95
    年7 月13日終因敗血性休克死亡等情，有行政院衛生署台北
    醫院、國泰綜合醫院診斷證明書各一份附卷可稽，並經臺灣
    苗栗地方法院檢察署檢察官會同法醫相驗屬實，製有勘驗筆
    錄、相驗屍體證明書、驗斷書附卷可稽，是被告之過失行為
    與丙○○死亡之結果間自有相當因果關係，足認被告上開自
    白核與事實相符，應堪採信。本案事證明確，被告犯行，洵
    堪認定。
三、新舊法之比較適用：
（一）按刑法於95年7 月1 日修正施行，刑法第276 條第1 項前
      段法定刑內有關得處罰金刑之部分，依修正後刑法施行法
      第1 條之1 及刑法第33條第5 款等規定，得處之罰金刑最
      高為新臺幣15,000元、最低為新臺幣1,000 元。然依被告
      行為時即修正前之刑法及罰金罰鍰提高標準條例之規定，
      各罪之罰金刑經提高倍數後，最高額雖均與修正後之規定
      相同，惟最低額部分顯皆較修正後為輕。因此，比較上述
      修正前、後之刑罰法律，修正後之相關規定既未較有利於
      被告，自應適用被告行為時之罰金刑刑度相關規定。
（二）被告行為時，刑法第62條前段有關自首減刑原規定為必減
      輕其刑，被告行為後，已修正為得減輕其刑，經比較新舊
      法，新法之規定並非較有利於被告，應適用行為時之法律
      即修正前刑法第62條前段自首之規定。
（三）被告行為時之刑法第41條第1 項前段規定：「犯最重本刑
      為5 年以下有期徒刑以下之刑之罪，而受6 個月以下有期
      徒刑或拘役之宣告，因身體、教育、職業、家庭之關係或
      其他正當事由，執行顯有困難者，得以1 元以上3 元以下
      折算1 日，易科罰金。」而其行為時之易科罰金折算標準
      ，修正前罰金罰鍰提高標準條例第2 條前段（現已刪除）
      規定，就其原定數額提高為100 倍折算1 日，則本案被告
      行為時之易科罰金折算標準，應以銀元300 元折算1 日，
      經折算為新臺幣後，即應以新臺幣900 元折算1 日；另95
      年7 月1 日修正施行之刑法第41條第1 項前段規定：「犯
      最重本刑為5 年以下有期徒刑以下之刑之罪，而受6 個月
      以下有期徒刑或拘役之宣告者，得以新臺幣1,000 元、2,
      000 元或3,000 元折算1 日，易科罰金。」經比較修正前
      後之易科罰金折算標準，刑法修正施行後之規定並未較有
      利於被告，故應適用修正施行前之刑法第41條第1 項前段
      、罰金罰鍰提高標準條例第2 條規定，定其易科罰金之折
      算標準。
（四）另修正前刑法第74條原規定：「受二年以下有期徒刑、拘
      役或罰金之宣告，而有左列情形之一，認為以暫不執行為
      適當者，得宣告二年以上五年以下之緩刑，其期間自裁判
      確定之日起算：（一）未曾受有期徒刑以上刑之宣告者。
      （二）前受有期徒刑以上刑之宣告，執行完畢或赦免後，
      五年以內未曾受有期徒刑以上刑之宣告者」；修正後刑法
      第74條第1 項則規定：「受二年以下有期徒刑、拘役或罰
      金之宣告，而有下列情形之一，認以暫不執行為適當者，
      得宣告二年以上五年以下之緩刑，其期間自裁判確定之日
      起算：（一）未曾因故意犯罪受有期徒刑以上刑之宣告者
      。（二）前因故意犯罪受有期徒刑以上刑之宣告，執行完
      畢或赦免後，五年以內未曾因故意犯罪受有期徒刑以上刑
      之宣告者」。惟本件被告無論適用修正前後之法律，均符
      合緩刑之要件，雖最高法院決議認應依新法處理，惟為免
      割裂適用法律，應適用行為時之法律處斷。
（五）綜上所述，就95年7 月1 日修正施行前後之刑法相關條文
      ，經綜合全部罪刑而為比較之結果，本案應依刑法第2 條
      第1 項前段規定，一體適用修正前即被告行為時之刑法及
      罰金罰鍰提高標準條例規定，應予敘明。
四、核被告所為，係犯刑法第276 條第1 項之過失致人於死罪。
    被告於肇事後，在未經有偵查權之機關或公務員發覺前，主
    動向到場處理交通事故之警員承認其為肇事者而接受裁判，
    有台北縣政府警察局新莊分局道路交通事故肇事人自首情形
    紀錄表1 紙在卷可參，符合修正前刑法第62條前段自首之要
    件，應依法減輕其刑。
五、爰審酌被告平日之素行，過失之比例、程度、被害人與有過
    失，犯罪所生危害，犯罪後自首坦承犯行，態度尚稱良好及
    其他一切情狀，量處如主文所示之刑，並諭知如易科罰金之
    折算標準，以示懲儆。末查，被告素行良好，前未曾受有期
    徒刑以上刑之宣告，有台灣高等法院被告前案紀錄表及臺灣
    板橋地方法院檢察署刑案資料查註紀錄表各一紙在卷可稽，
    審酌被告因一時失慮觸犯刑章，事後坦承犯行，已與被害人
    家屬達成和解，經此次論罪科刑教訓之後，當知警惕，信無
    再犯之虞，本院因認暫不執行其刑為適當，併予以宣告緩刑
    二年，以啟自新。
據上論斷，應依刑事訴訟法第273 條之1 第1 項、第299 條第1
項前段，刑法第2 條第1 項前段、第284 條第1 項前段、修正前
刑法第62條前段、第41條第1 項前段、第74條第1 款，罰金罰鍰
提高標準條例第1 條前段、修正前罰金罰鍰提高標準條例第2 條
，判決如主文。
本案經檢察官彭聖斐到庭執行職務。
中    華    民    國    95    年    9     月    22    日
                  刑事第六庭  法  官  林鈺琅
以上正本證明與原本無異。
如不服本判決，應於判決送達後10日內向本院提出上訴狀 (應附
繕本)， 上訴於臺灣高等法院。
                              書記官  林蔚然
中    華    民    國    95    年    9     月    22    日
附錄本案論罪科刑法條全文：
刑法第276 條第1 項：
  因過失致人於死者，處二年以下有期徒刑、拘役或二千元以下
  罰金。


司法院資訊處製作；財團法人民間司法改革基金會備份。
